# 关于共同控制问题请教陈版！（等待中....）

提问人：fatooman 时间：2010-09-29 17:10:02
陈版，有个关于共同控制方面的问题想请教陈老师：
A与B合作成立一个公司C， 其中A出资51%，B出资49%。同时，在合作协议中约定，在涉及重大的财务及运营方面事项时，需要双方达成一致意见。如果无法达成一致意见时，则B要么选择同意A，要么选择退出。退出时，由A负责确定C的股权价格，B可以以该价格将所拥有的股权出售给A，或者可以以该价格购买A对应的股权（目的是为防止A确定的价格过低伤害B），如果B决定向A出售C的股权，A有义务收购。
问题：请问A还能将C纳入自己的合并范围吗？
1 、

回答人：chenyiwei
假定A与B之间不存在关联方关系，则上述协议约定的定价机制一般可以保证C的股权价值确定的公允性。 在上述合同机制下，如果A、B之间就C的财务和经营政策发生分歧，则可能有两种结果：（ 1 ）以A的方案为准；（ 2 ）B退出，退出价格为当时的公允价值。
这两种情况应当均可以保证A对C的财务、经营政策具有单方面的决定权，因此个人理解A合并C的可能性还是比较大的。

回答人：chenyiwei
回复 板凳 fatooman 的帖子由于收购价格是当时的公允价值，因此不会形成A的衍生工具或者负债。但如果约定收购价格是一个固定值，则该合同将成为一项需确认衍生工具的期权合同，其内在价值等于收购时标的股权的公允价值与约定的收购价格之间的差额。

回答人：chenyiwei
回复 7 楼 fatooman 的帖子个人看法： 该协议中存在衍生工具成分是肯定的。但如果回购价格是按照回购当时的公允价值，则该衍生工具的内在价值将为零（内在价值＝回购时这部分股权的公允价值－约定回购价格），从而导致其无需在会计上予以确认和计量，即我理解远期合约的公允价值应当为零。而且，实务操作中可能也有一定困难，即目前无法估计回购价格。再者，将来发生回购自身权益的交易时，是按照权益性交易的原则处理的。

回答人：chenyiwei
回复 10 楼 fatooman 的帖子在A的合并报表层面，由于C作为其子公司，少数股权（由B所持有的这部分权益）也是集团股东权益的组成部分，所以回购C的少数股权也是回购自身权益工具。 “一项合同使企业承担以现金或其他金融资产回购自身权益工具的义务时，该合同形成企业的一项金融负债，其金额等于赎回所需支付的金额的现值”这句话本身是IAS32中的原话，但要注意相应的背景。首先要形成一项确定的回购义务，而本案例中并不存在无条件的回购义务（因此不是远期合同），而是在特定情况发生时才有回购义务。
其次，回购价格是当时的公允价值，并不存在确定的金额，该条款表明少数股东与多数股东一样承担了作为C的剩余权益持有者而承担的各项经营、资产价值变动等风险；再次，交易时间不固定也会导致无法折现。